【裁判字號】    99,交抗,1450
【裁判日期】    990630
【裁判案由】    違反道路交通管理處罰條例
【裁判全文】
臺灣高等法院交通事件裁定            99年度交抗字第1450號
抗  告  人
即受處分人  甲○○
上列抗告人因違反道路交通管理處罰條例案件，不服臺灣板橋地
方法院民國99年6月3日所為之交通事件裁定（99年度交聲字第12
56號），提起抗告，本院裁定如下：
    主  文
抗告駁回。
    理  由
一、原處分意旨以：異議人即受處分人甲○○於民國99年2月4日
    晚間9時38分許，駕駛車號CX-9047號自小客車，行經國道三
    號南下14.3公里處，經雷達（射）自動照相測速器測獲行車
    時速為106公里，已超過該路段最高行車速限90公里之規定
    ，超速16公里，經雷達自動照相測速器拍攝違規照片後，由
    內政部警政署國道公路警察局（下稱國道警察局）第九警察
    隊七堵小隊逕行製單舉發，爰依道路交通管理處罰條例第33
    條第1項第1款、第63條第1項第1款規定裁處罰鍰新臺幣（下
    同）3,000元，並記違規點數1點等語。
二、原審裁定以：異議人駕駛車號CX-9047號自小客車，於99年2
    月4日晚間9時38分許，行經國道3號高速公路南下14公里300
    公尺處、最高速限時速90公里之路段，以時速106公里之速
    度行駛，超速16公里，經雷達自動照相測速器測獲，並由國
    道警察局第九警察隊（下稱第九警察隊）七堵小隊員警依採
    證照片逕行舉發等事實，有國道警察局99年3月3日公警局交
    字第ZIA042687號舉發違反道路交通管理事件通知單1紙、第
    九警察隊99年4月16日公警九交字第0990970656號函1份及採
    證照片1幀附卷可佐，異議人對上開違規情節亦不爭執，此
    部分堪予認定。又國道高速公路速限於92年4月15日全面實
    施調整，國道3號中和交流道（35公里900公尺處）以北維持
    時速90公里，中和交流道（35公里900公尺）至土城交流道
    （43公里）調整為時速100公里，土城交流道（43公里處）
    以南調整為時速110公里，各交流道進入主線處及沿途均設
    置明顯之速限標誌；且於本案違規拍攝地點即國道3號南下1
    4公里300公尺處前之14公里100公尺、11公里700公尺等處均
    設有明顯之速限標誌等情，有第九警察隊99年4月16日公警
    九交字第0990970656號函在卷可參，足見本件異議人違規之
    路段，非無明確之速限標誌供用路人依循；按標誌、標線、
    號誌之設置、養護及號誌之運轉，由主管機關依其管轄辦理
    之，道路交通標誌標線號誌設置規則第4條定有明文；是本
    件標誌於該路段之設置，乃主管機關對於系爭路段依當地之
    實際路況、行車流量、交通安全之情況，而作禁制、警告、
    指示及遵行時間之標誌措施，此屬行政機關依其職權所為裁
    量之行政措施或處分範圍，除有重大、明顯瑕疵或其他違法
    情形外，尚非法院所得任意指摘或變更。異議人如認該交通
    標誌有設置不當或標示不清，亦須循行政管道予以建議改善
    ，究不能因其主觀上認為有何不當之處，遽以執為免責之事
    由。本件異議人空言指摘該路段速限標誌設置不當云云，殊
    無足採。綜上所述，本件異議人於上揭時地確有駕駛汽車超
    速行駛之情形，至為明確。原處分機關依據前揭道路交通管
    理處罰條例33條第1項第1款、第63條第1項第1款之規定裁處
    罰鍰3,000元，並記違規點數1點，核無違誤。本件異議人之
    異議為無理由，應予駁回。
三、抗告意旨略以：抗告人於上開時間駕駛車牌號碼CX-9047號
    自小客車行經前開路段，並未看見該路段有最高速限90公里
    之速限標誌，因此才會不知減速，而被照相舉發。抗告人事
    後重返前開違規地點，駕駛小客車在內側車道確實會被行車
    在外側車道之貨櫃車或加長貨車擋住，該標誌應放在內側車
    道才是，且上開外側之標誌並無註明是小型車或大貨車速限
    ，易讓人誤以為是大貨車之速限，且誰會知道92年4月15日
    實施速限的規定云云。
四、按汽車行駛高速公路及快速公路，應依速限標誌指示，高速
    公路及快速公路交通管制規則第5條第1項前段規定甚明。次
    按汽車行駛於高速公路、快速公路或設站管制之道路，不遵
    使用限制、禁止、行車管制及管理事項之管制規則而有行車
    速度超過規定之最高速限或低於規定之最低速限行為者，處
    汽車駕駛人3,000元以上6,000元以下罰鍰；又汽車駕駛人違
    反本條例第33條第1項者，除依原條款處罰鍰外，並予記違
    規點數1點，道路交通管理處罰條例第33條第1項第1款、第6
    3條第1項第1款分別定有明文。經查抗告人即異議人甲○○
    駕駛車號CX-9047號自小客車，於99年2月4日晚間9時38分許
    ，行經國道3號南下14公里300公尺處、最高速限時速90公里
    路段，以車速106公里之速度行駛，超過速限16公里，經雷
    達自動照相測速器測獲，並由第九警察隊七堵小隊員警依採
    證照片逕行舉發等事實，有國道警察局99年3月3日公警局交
    字第ZIA042687號舉發違反道路交通管理事件通知單1紙、第
    九警察隊99年4月16日公警九交字第0990970656號函1份及採
    證照片1幀附卷可佐，抗告人於聲明異議狀上對上開違規情
    節亦不爭執，此部分至堪認定。又國道高速公路速限於92年
    4月15日全面實施調整，國道3號中和交流道（35公里900公
    尺處）以北維持時速90公里，中和交流道（35公里900公尺
    ）至土城交流道（43公里）調整為時速100公里，土城交流
    道（43公里處）以南調整為時速110公里，各交流道進入主
    線處及沿途均有設置明顯之速限標誌；且於本案違規拍攝地
    點即國道3號南下14公里300公尺處前之14公里100公尺、11
    公里700公尺等處均設置有明顯之速限標誌等情，有第九警
    察隊99年4月16日公警九交字第0990970656號函在卷可參，
    足見本件抗告人違規之路段，非無明確之速限標誌供用路人
    依循。復按標誌、標線、號誌之設置、養護及號誌之運轉，
    由主管機關依其管轄辦理之，道路交通標誌標線號誌設置規
    則第4條定有明文；是本件標誌於該路段之設置，乃主管機
    關對於系爭路段依當地之實際路況、行車流量、交通安全之
    情況，而作禁制、警告、指示及遵行時間之標誌措施，此核
    屬行政機關依其職權所為裁量之行政措施或處分範圍，除有
    重大、明顯瑕疵或其他違法情形外，尚非法院所得任意指摘
    或變更。抗告人如認該交通標誌有設置不當或標示不清，亦
    應依循行政程序提出救濟，或向道路主管機關陳述意見，要
    無任由民眾審查交通標線之設置是否得當，自行決定是否遵
    守之理，亦不能因其主觀上認為有何不當之處，遽以執為免
    責之事由。又道路交通安全規則及相  關道路交通安全法規
    ，係基於社會大眾用路之安全及避免發生事故等目的而訂定
    ，屬社會大眾用路之基本依據，駕駛人於駕駛車輛時本即具
    有遵守相關規定以保障自身及他人行之安全之義務，而前揭
    警告標示之設置，其作用在於提醒駕駛人注意行車速限，縱
    該警告標示有抗告人所陳情形，駕駛人仍應依速限行駛，自
    不得以此解免責任，抗告人領有駕照，應無不知之理。本件
    抗告人空言指摘該等路段速限標誌設置不當云云，殊無足採
    。綜上所述，本件抗告人於上揭時地確有駕駛汽車超速行駛
    之情形，至為明確。原裁定因認原處分機關依道路交通管理
    處罰條例33條第1項第1款、第63條第1項第1款之規定裁處罰
    鍰3,000元，並記違規點數1點，核無違誤，應予維持，本件
    抗告人之聲明異議為無理由，業經原審裁定駁回，經核原裁
    定認事用法，並無不合，抗告人抗告意旨猶執陳詞指摘原裁
    定不當並稱其不知法令云云，其抗告核無理由，應予駁回。
五、依道路交通管理處罰條例第89條，道路交通案件處理辦法第
    26條，刑事訴訟法第412條，裁定如主文。
中    華    民    國    99    年    6    月    30     日
                  刑事第二十三庭  審判長法  官  許宗和
                                        法  官  林海祥
                                        法  官  潘進柳
以上正本證明與原本無異。
不得再抗告。
                                        書記官  任正人
中    華    民    國    99    年    6     月    30    日

司法院資訊處製作；財團法人民間司法改革基金會備份。
